臺灣高等法院刑事判決　　　　　　　　 94年度上易字第440號
上　訴　人
即　被　告　丙○○
選任辯護人　王元勳律師
　　　　　　李怡欣律師
上　訴　人
即　被　告　甲○○
上列上訴人因詐欺案件，不服台灣板橋地方法院93年度易字第64
8號，中華民國94年2月2日第一審判決（ 起訴案號：台灣板橋地
方法院檢察署93年度偵緝字第301號、93年度偵緝字第302號），
提起上訴，本院判決如下：
    主  文
原判決撤銷。
甲○○、丙○○均無罪。
    理  由
一、公訴意旨略以：上訴人即被告甲○○、丙○○基於意圖為自
    己不法所有之犯意聯絡，佯稱二人均在綠力企業股份有限公
    司（下稱綠力公司）任職，欲購買機車日常代步使用，致經
    營正揚機車行之告訴人乙○○陷於錯誤，誤以為有支付能力
    ，因而於民國89年10月26日，在臺北市○○路○段665號，與
    被告甲○○、丙○○訂立買賣契約書，向正揚機車行購買車
    牌號碼AZA-490號重型機車1輛，雙方約定總價新台幣（以下
    同）5萬8千3百20元，自89年10月26日起 ，分12期給付，每
    月為1期，每期應給付6千4百80元 ，並於翌日即將該機車過
    戶予甲○○名下。嗣被告甲○○、丙○○僅繳付頭期款1萬3
    千元後即拒不繳款，亦逃逸無蹤，嗣經告訴人向公路監理單
    位查知，被告甲○○與丙○○早於同年11月4日 ，未經乙○○同意，將該機車過戶予蔡秉男，告訴人至此方知受騙。因
    認被告甲○○、丙○○等二人涉有刑法第339條第1項詐欺取
    財罪嫌。
二、公訴人認被告甲○○、丙○○涉有上開詐欺取財罪嫌，要以
    告訴人之指訴，並有被告二人於向告訴人購買機車時填具之
    「機車分期付款申請單」、綠力公司函覆被告二人未曾在該
    公司任職之函文、法務部車號查詢重型機車車籍資料等為論
    據。訊據被告甲○○、丙○○均堅詞否認有詐欺之情事，辯
    稱：伊二人至巨翔機車行購車時，均係與郭姓老闆（即郭進
    添）洽談，而當時即已明確告知郭進添其二人實際之工作狀
    況，至於如何申辦分期付款，完全是經由巨翔機車行之老闆
    郭進添之指示而填具，故渠等以任職於綠力公司之不實事項
    申辦分期付款，為系爭機車之出賣人「郭進添」所明知，告
    訴人並無受詐欺；被告甲○○復辯稱：該車為中古車，買來
    後故障連連，伊嗣後才把機車交由郭先生（即郭進添）再行
    轉賣予不知情之第三人蔡秉男；被告丙○○另辯稱：伊係基
    於朋友情誼，而為甲○○擔任該機車買賣之保證人，並非共
    同買受人等語。經查：
  (一)上揭機車乃1998年9月出廠之中古車，排汔量為125，此有AZ
    A-490重型機車車籍資料在卷可憑（見偵緝字卷第302號卷第
    16頁）。再依唯新車業公司與巨翔車行於89年10月23日之機
    車買賣合約書所載，系爭機車之單價為4萬元 ，此有機車買
    賣合約書影本在卷（見原審易字卷第142頁）。 又被告於89
    年10月26日購買上揭機車，於訂約當日已給付自備款1萬3千
    元，餘款分9期繳納，自89年11月25日起至90年7月25日止，
    每月25日給付一期價款，每期應繳納6千4百80元（分期付款
    9期計5萬8千3百20元），則分期付款後該機車之總金額（即
    自備款1萬3千元加分期付款5萬8千3百20元）共計達7萬1千3
    百20元，此有機車買賣訂購書（見簡字卷第28頁）、附條件
    買賣契約書（見偵字卷第10頁）在卷可據。而告訴人於91年
    9 月11日在警詢中指稱被告甲○○尚欠其5萬8千3百20元（
    詳見偵字卷第3頁）；於92年6月17日在偵查中亦稱被告尚欠
    其5萬8千3百20元（詳見偵緝字卷第24頁 ）。被告甲○○則
    於原審審理時，業已清償全部機車價款，並與告訴人達成和
    解，此有清償證明書、和解書各一紙存卷可稽（見原審易字
    卷第79、80頁）。另依上揭機車買賣訂購書所載，賣方為「
    唯欣車業有限公司」、住址台北市○○路○段665號，買方則
    為甲○○，此有該機車買賣訂購書可按。復依上揭附條件買
    賣契約書所載，立約書人買方為甲○○、丙○○，賣方係誰
    則空白未記載，此亦有上揭附條件買賣契約書考。又依台北
    市政府營利事業登記證所載，正揚機車行之營業所在地係台
    北市○○路○段665號1樓 ，此有該營利事業登記證在卷可稽
    （見偵緝字卷第34頁）。另告訴人於原審具狀陳報其係將本
    案之機車交由巨翔車業行寄賣，該機車行當時之郭姓員工為
    郭進添，此有告訴人之陳報狀在卷（見易字卷第45至47頁）
    。
  (二)被告甲○○於原審供稱：當時是跟巨翔公司之郭先生買的，
    我當時在開計程車，因為證人余志宏在綠力上班，郭先生為
    了業績，所以就叫我們報在綠力上班，說如此才可以在買賣
    契約上辦分期，是經過郭先生同意，當時我也沒有騙郭先生
    ，郭先生都知情（詳見原審易卷第111頁 ）；於本院供稱：
    「我們沒看過乙○○，也不知道有另一家公司，我們以為郭
    先生是老闆。（巨翔機車行跟正揚機車行是何關係？）不知
    道。（告訴人是本件機車出賣人？）機車是在巨翔買的，郭
    先生說他是老闆（詳見本院卷第58頁）。被告丙○○於原審
    亦供稱：「我當時跟郭先生說我沒有工作，郭先生說這樣可
    能不行，就轉問我先生，我先生說85年3 月在綠力公司任職
    ，他就寫在綠力公司上班（詳見原審易字卷第111頁 、簡字
    卷第22、23頁）。證人余志宏於原審證稱：當時被告甲○○
    請我太太當他的保人，我們就一起到巨翔機車行，當時是一
    位郭先生出來接洽，他說他是老闆，我太太當時跟他表示他
    沒有工作，郭先生就說沒有工作沒有關係，隨便填寫工作行
    號就可以了，即使是妳先生先前上班的地方也可以。（當時
    郭先生有跟你講機車是哪裡的？）說是巨翔的機車（詳見原
    審易字卷第112頁）；「（貸款公司的業務員，他有沒有說
    他是哪個公司的人？）業務員是郭先生叫來的。．．．（你
    剛才說有貸款公司的人來寫契約及電話查證，寫契約時是否
    是貸款公司的人來？）是，這些資料都是貸款公司的面前寫
    的，這些資料都是在郭先生那談的，沒有在貸款公司的人面
    前談及填寫資料的事（詳見原審易字卷第113、116頁）。
  (三)告訴人乙○○於原審證稱：巨翔幫我們賣，我們有給巨翔佣
    金（詳見原審易字卷第107頁）；再證稱： 這一件是我的業
    務員小江到巨翔機車行去辦理的，而巨翔機車行是由郭先生
    負責（詳見原審簡字卷第25頁）；又證稱：（提示巨翔名義
    的買賣契約訂購單）這是買車時他們簽的，因為之前他們不
    曉得是我們的車，．．（你的業務員有無跟你說他有告訴被
    告二人車子是正揚的？）我買車只有老闆跟老闆知道，員工
    不知道」、「（當初二位被告買車時是否跟你接洽？）不是
    。（那是誰？）郭先生。（你是說被告二人在買車時你不在
    場？）當時不在。」（詳見原審易字卷第117頁、108頁）。
  (四)綜上，依告訴人上揭陳報狀、本件機車買賣訂購書、台北市
    政府營利事業登記證等之記載，可見巨翔車業行、唯欣車業
    有限公司、正陽機車行，均係設址在台北市○○路○段665號
    1 樓。再依告訴人上揭指述、被告二人上開供詞及證人余志
    宏上開證言，顯見被告二人認知上，均認該機車為巨翔所有
    ，且自始至終均係與「郭進添」洽談購買系爭機車事宜。至
    於郭進添與江姓業務員及告訴人之間究竟是何關係，乃其內
    部之事，並非被告二人所能得知。又由被告甲○○、丙○○
    所簽之附條件買賣契約書，其上之出賣人欄空白，益證被告
    二人根本無從知悉申辦分期付款之交易相對人是否另有其人
    。另依告訴人上揭於原審證稱：巨翔幫我們賣，我們有給巨
    翔佣金等語，足徵巨翔車業行之郭進添，係為賺取佣金，因
    而授意被告二人在機車分期付款申請單上填具在「綠力公司
    」工作之不實資料。是被告二人並無施詐術，致交易對象之
    郭進添陷於錯誤，故被告二人自不生詐欺取財之犯行。復依
    唯新車業公司與巨翔車行於89年10月23日之機車買賣合約書
    所載，系爭機車之單價為4萬元 ，而告訴人竟授權郭進添與
    被告間簽訂售價高達7萬1千3百20元之分期付款買賣契約 ，
    足徵告訴人係以分期付款方式出售本件機車以賺取顯不相當
    之暴利（含利潤及分期付款之利息），準此足徵告訴人於本
    件交易中並非因被告二人在機車分期付款申請單上填具在「
    綠力公司」工作之不實資料致陷於錯誤，才生所謂同意被告
    為分期付款之情事。是被告二人在機車分期付款申請單上填
    具在「綠力公司」工作之不實資料，亦不生詐欺得利之犯行
    。
三、綜上所述，公訴人所指被告二人有詐欺取財罪嫌，應屬不能
    證明，自不能以上開罪名相繩。此外，本院復查無其他積極
    證據足認被告甲○○、丙○○有何公訴人所指之犯行。既不
    能證明被告甲○○、丙○○犯罪，自應為無罪之諭知。原審
    未予詳查，遽對被告甲○○、丙○○論罪科刑，尚有未合，
    被告甲○○、丙○○上訴否認犯罪，指摘原判決不當，為有
    理由，應由本院撤銷改判，另為被告甲○○、丙○○無罪之
    判決。
四、至於告訴人與郭進添間，在台北市○○路○段665號同一地址
    設立巨翔車業行、唯欣車業有限公司、正陽機車行，而由郭
    進添以巨翔車業行與被告進行交易，再以唯欣車業有限公司
    簽訂機車買賣訂購書出售本件中古機車，以賺取高額之利潤
    及分期付款之利息，嗣則由告訴人以正陽機車名義對被告提
    起告訴，迫使被告對渠等實際上並未在綠力公司上班而卻在
    上揭分期付款申請單上填載不實乙節產生心虛之情，因而不
    敢就上揭填載不實之情事與告訴人據理力爭，被告甲○○進
    而在原審與告訴人達成和解，是告訴人與郭進添間，是否涉
    及重利罪嫌，宜由檢察官另行偵查，併此敘明。
據上論斷，應依刑事訴訟法第369條第1項前段、第364條、第301
條第1項前段，判決如主文。
本案經檢察官謝英民到庭執行職務。
中　　華　　民　　國　　94　　年　　5 　　月　31  　　日
　　　　　　　　　刑事第二十二庭審判長法　官  黃瑞華
　　　　　　　　　　　　　　　　　　  法　官  蔡明宏
　　　　　　　　　　　　　　　　　　  法　官  陳憲裕
以上正本證明與原本無異。
不得上訴。
                                      書記官  劉育妃
中　　華　　民　　國　　94　　年　　6　　月     　6　　日
